臺灣新北地方法院民事判決
                                     106年度訴字第2299號
原      告  史紀鋒

訴訟代理人  陳雅萍律師
被      告  史屏隆

訴訟代理人  林延慶律師
複 代理 人  黃培修律師
上列當事人間請求返還房屋等事件，本院於民國107 年4 月26日
言詞辯論終結，判決如下：
    主  文
被告應自門牌號碼新北市○○區○○街○○○號三樓房屋遷出，
並將上開房屋返還原告。
被告應自民國一○六年七月二十二日起至遷讓返還第一項房屋之
日止，按月給付原告新臺幣壹仟參佰陸拾玖元。
被告應給付原告新臺幣參拾萬元，及自民國一○六年八月二十二
日起至清償日止，按週年利率百分之五計算之利息。
原告其餘之訴駁回。
訴訟費用由被告負擔。
    事實及理由
一、原告主張：
㈠、原告及其二哥即訴外人史艾克之財務向來委由兩造母親即訴
    外人史周綉鳳管理，史周綉鳳以其為原告及史艾克管理之資
    金購買門牌號碼新北市○○區○○街00號3 樓房屋（權利範圍全
    部，以下簡稱系爭房屋）及坐落基地（即同區段752 地號土
    地，權利範圍1 萬分之191 ），原均登記為史艾克所有，嗣
    將系爭房屋所有權輾轉移轉登記予被告胞姊即訴外人史屏新
    、史周綉鳳、原告，並委由史周綉鳳管理。被告為原告胞兄
    ，前於民國100 年間因房東欲收回租屋處，倉皇之間無處可
    住，遂透過史周綉鳳向原告表達欲借用系爭房屋暫居之意，
    並承諾將盡速找到住處後搬離，經史周綉鳳詢問原告意願，
    原告念及兄弟情誼同意短暫無償借用系爭房屋供被告居住，
    相關借用事宜則皆委由史周綉鳳處理。詎被告搬入系爭房屋
    後即無意再覓住處，原告見被告無歸還系爭房屋之意，遂多
    次透過史周綉鳳要求被告盡速另覓住處搬離，然被告一再推
    諉拖延，原告遂向新北市土城區調解委員會申請調解，表達
    不欲再續借系爭房屋之意，請求被告遷出並返還系爭房屋。
    然於調解當日，被告雖有出席，惟到場後非僅不同意自系爭
    房屋搬離，甚至當場辱罵代理原告出席之史周綉鳳，致調解
    未能成立。嗣於106 年6 月18日上午，史周綉鳳又代理原告
    向被告表達盡速搬遷之意，被告竟情緒失控，除以惡語辱罵
    史周綉鳳外，甚至對其施以肢體暴力，令原告心寒不已，決
    定終止兩造間之使用借貸契約，將系爭房屋收回。
㈡、原告原係因被告欲找覓新住處而於過渡期間無償提供系爭房
    屋予被告使用，雖未約定明確之借用期限，然該過渡期限應
    屬短期，絕無可能長達6 年之久，而系爭房屋借貸被告已逾
    6 年，依當初之借貸目的，應可推定借用人已使用完畢，原
    告當得依民法第470 條第1 項規定請求被告返還系爭房屋，
    並無違反誠實信用原則或構成權利濫用。縱認系爭房屋使用
    借貸目的未達成，然因兩造並未合意依借貸目的定系爭房屋
    之使用期限，亦不能依借貸目的而定期限，原告亦得依民法
    第470 條第2 項規定隨時請求被告返還系爭房屋。原告除先
    前透過史周綉鳳以口頭向被告為終止使用借貸契約請求返還
    系爭房屋之意思表示外，尚申請調解為之，為求慎重，爰再
    以本件起訴狀繕本通知被告終止使用借貸契約請求返還之意
    思表示。又兩造間使用借貸契約既已終止，被告即屬無權占
    有系爭房屋，原告本於所有權人地位，亦得依民法767 條第
    1 項前段規定訴請被告遷讓返還系爭房屋。另被告於兩造間
    使用借貸契約終止後無權占有系爭房屋，則屬無法律上之原
    受有利益，致原告不能使用、收益系爭房屋，因此受有損害
    ，原告亦自得請求被告返還相當於租金之不當利益。審諸系
    爭房屋位於新北市土城區廣興街，周遭生活機能齊全，交通
    便利性佳，故原告請求依系爭房屋價額之週年利率百分之10
    計算相當於租金之不當得利。參以系爭房屋課稅現值為新臺
    幣（下同）23萬4700元，依此計算每月相當於租金之不當得
    利為1956元【計算式：234700×10％÷12＝1956，小數點以下四
    捨五入】。
㈢、再者，被告前因欲前往越南國迎娶配偶，依規定須提出存款
    證明，惟因原告財務均由史周綉鳳管理，被告遂透過史周綉
    鳳向原告借款180 萬元，並言明最多借款3 個月後即返還，
    原告亦同意借款，遂向銀行貸款170 萬元，並委由史周綉鳳
    代辦借款交付事宜。嗣銀行貸款核撥後，原告即指示史周綉
    鳳於103 年2 月24日提領該銀行核撥款170 萬元連同現金10
    萬元共計180 萬元匯款至被告之新北市板橋區農會帳號0000
    000000000 號帳戶。被告雖於103 年5 月9 日還款，並匯款
    至原告所指定之他人帳戶，然僅還款150 萬元，尚餘30萬元
    未還，經一再催促迄今仍未清償，原告自得依民法第478 條
    規定請求被告返還未清償之借款30萬元。退步言之，倘認上
    開借款未定期限，原告亦得以起訴狀繕本送達為催告返還上
    開借款之意思表示，被告於起訴狀繕本送達翌日起1 個月內
    應負還款之責。被告雖辯稱未歸還之30萬元係史周綉鳳同意
    幫其支付云云，然為史周綉鳳所否認。況史周綉鳳是否同意
    幫被告支付該30萬元，亦僅被告得否向史周綉鳳請求該30萬
    元，被告無從以其與史周綉鳳間之內部關係作為拒還對原告
    欠款之依據。
㈣、為此，就訴之聲明第1 項依所有物返還請求權、借用物返還
    請求權之法律關係擇一有利請求，就訴之聲明第2 項依不當
    得利之法律關係請求，就訴之聲明第3 項依消費借貸之法律
    關係請求等情。並聲明：
  ⒈被告應自系爭房屋遷出，並將系爭房屋返還原告。
  ⒉被告應自起訴狀繕本送達翌日起至遷讓返還系爭房屋之日止
    ，按月給付原告1956元。
  ⒊被告應給付原告30萬元，及自起訴狀繕本送達翌日起至清償
    日止，按週年利率百分之5 計算之利息。
二、被告則以：
㈠、被告一家原為幸福家庭，父親前為上尉軍官，後因史周綉鳳
    與父親同袍即訴外人夏恩科有染，生下原告及其胞妹即訴外
    人史芬芳，致父親遭當時居住之純樸農村村民指指點點，惟
    為保護子女之心靈，總是獨自默默忍受。被告父親嗣變賣房
    地舉家遷移至桃園市居住，並開設合作社，進行砂石生意，
    賺錢拉拔子女長大。被告父親為善良之人，對非自己所生之
    子女亦視如己出，未曾苛責。被告於初中求學期間即每天凌
    晨4 、5 時許起床搬運砂石後再到校上課，且高中只念1 學
    期就輟學在家載運砂石幫忙養家，並將所有收入均交由史周
    綉鳳管理。
㈡、詎料史周綉鳳竟為方便與夏恩科幽會，非常強勢一手遮天變
    賣被告父親所擁有包含房地及生財器具等財產，並持變賣所
    得款項購置位於高雄市鳳山區之房地，而與原告、史芬芳及
    夏恩科同居，迫使被告及其他兄弟姊妹與父親居無定所四處
    流浪。被告退伍後擔任計程車司機2 年，嗣後改經營貨運業
    賺錢養家。原告當兵回來後亦有至被告所經營之貨運業幫忙
    1 年多，被告所得亦均交由史周綉鳳管理。惟史周綉鳳又變
    賣上開高雄市鳳山區之房地，並以變賣所得款項加上被告輟
    學養家及經營貨運業所得，購入系爭房屋及位於新北市板橋
    區之房地。史周綉鳳均未在外就職，且原告斯時年紀尚輕收
    入有限，怎可能有能力購置系爭房屋，益證系爭房屋實係由
    被告及其父親家族集資購買，所有權應為出資人共有，僅係
    由史周綉鳳出面處理，而原告並非被告父親之子，故無繼承
    權。又縱認證人史艾克所述系爭房屋應為其所有一節屬實，
    然其亦證稱並無移轉所有權之意思，則後續移轉系爭房屋所
    有權行為均屬無效，系爭房屋現應仍為史艾克所有，原告並
    無權為遷讓房屋之請求。
㈢、再退步言之，倘系爭房屋確為原告所有，然其亦已承認兩造
    間存在使用借貸關係，並以被告另覓得住處作為遷讓返還系
    爭房屋之條件，目前條件尚未成就，被告自仍屬有權占有，
    原告現要求被告搬離即違反當初之約定，且不符誠實信用原
    則，亦構成權利濫用。又原告所稱被告尚欠款30萬元一節，
    乃被告至越南國迎娶配偶之實際花費，但被告係向史周綉鳳
    借款而非原告，且因史周綉鳳表示要與被告配偶同住，故承
    諾要幫被告支付該筆費用，是以被告並無返還義務等語，資
    為抗辯。
㈣、並聲明：原告之訴駁回。
三、兩造不爭執之事項：
㈠、系爭房屋於97年1 月16日以贈與為原因登記於原告名下，嗣
    於100 年間起迄今由被告占有使用，坐落基地則於77年11月
    19日以買賣為原因登記於史艾克名下【見本院卷第67至68頁
    、第122 頁，並有本院卷第17至20頁、第41至44頁、第93至
    96頁所附之建物登記第一類謄本、土地登記第一類謄本、建
    物異動索引各1 份為證】。
㈡、原告於103 年2 月24日匯款180 萬元至被告申設之板橋區農
    會帳號0000000000000 號帳戶，被告於103 年5 月9 日匯款
    150 萬元至原告所指定訴外人李○○申設之中國信託商業銀行
    帳號000000000000號帳戶【見本院卷第133 至134 頁，並有
    本院卷第25至28頁、第203 至205 頁所附之存摺封面暨內頁
    明細2 份、板橋區農會107 年3 月9 日板農（信）字第1070
    001076號函暨帳戶交易明細表1 份為證】。
四、本院得心證之理由：
㈠、遷讓房屋部分：按「所有人對於無權占有或侵奪其所有物者
    ，得請求返還之。對於妨害其所有權者，得請求除去之。有
    妨害其所有權之虞者，得請求防止之。」，民法第767 條第
    1 項定有明文。又以無權占有為原因，請求返還所有物之訴
    ，被告對原告就其物有所有權存在之事實無爭執，而僅以非
    無權占有為抗辯者，原告於被告無權占有之事實，無舉證責
    任。被告應就其取得占有，係有正當權源之事實證明之。如
    不能證明，則應認原告之請求為有理由（最高法院72年度台
    上字第1552號判決意旨參照）。本件被告以系爭房屋係由被
    告及父親出資而非原告出資為由，否認原告為系爭房屋之所
    有權人，復辯稱：其係基於使用借貸關係而有權占有系爭房
    屋等語，然均為原告所否認。本院析述如下：
  ⒈原告為系爭房屋之所有權人：
    ⑴按「不動產物權經登記者，推定登記權利人適法有此權利
      。」，民法第759 條之1 第1 項定有明文。考其立法意旨
      在於「『登記』與『占有』同為物權公示方法之一，民法就占
      有既於第943 條設有權利推定效力之規定，『登記』自亦應
      有此種效力，爰仿德國民法第891 條、瑞士民法第937 條
      第1 項規定，增訂第1 項，以期周延。又此項登記之推定
      力，乃為登記名義人除不得援以對抗其直接前手之真正權
      利人外，得對其他任何人主張之。為貫徹登記之效力，此
      項推定力，應依法定程式塗銷登記，始得推翻」（該條項
      立法理由參照）。又按「法律上推定之事實無反證者，無
      庸舉證。」，民事訴訟法第281 條亦規定甚明。本件兩造
      均不爭執原告係於97年1 月16日以贈與為原因登記為系爭
      房屋之所有權人，業如前述（參兩造不爭執之事項㈠），
      是依民法第759 條之1 第1 項規定，首堪推定原告為系爭
      房屋之所有權人。被告所辯既係反於民法第759 條之1 第
      1 項規定推定之情形，自應由被告就原告非系爭房屋之所
      有權人一事負舉證責任。
    ⑵然就系爭房屋究係何人出資一節，證人史周綉鳳、史莉娜
      、史艾克分別於106 年10月12日、106 年10月12日、107
      年4 月26日言詞辯論期日到庭具結作證，然為相歧異之證
      述內容（證人史周綉鳳證稱系爭房屋係由原告、史艾克出
      資，見本院卷第100 頁；證人史莉娜證稱系爭房屋係由伊
      、被告、父親出資，見本院卷第103 頁；證人史艾克證稱
      系爭房屋係由其出資，見本院卷第229 頁），復無其他文
      書證據可資佐憑，已難遽認被告所辯之出資情節屬實。況
      不動產之取得對價非由登記名義人全數支付，其所涉原因
      萬端，或為財務規劃與財產管理之便利而為之信託登記、
      借名登記、脫法行為等關係，或係出於經濟考量而為之借
      款、合資等關係，或係出於情感因素而為之贈與等關係，
      不一而足，且均未與常情相乖違，而屬一般社會交易行為
      所常見，益徵不能僅以登記所有權人並非實際出資之人，
      即遽謂其非真正所有權人。被告辯稱系爭房屋為被告父親
      所有而由全體繼承人繼承或為史艾克所有云云，均未舉證
      以實其說，難認可信。
    ⑶準此，系爭房屋登記於原告名下而推定為所有權人，被告
      未舉反證推翻，所辯自非可採。故原告主張其為系爭房屋
      之所有權人，應屬可採。
  ⒉被告無權占有系爭房屋：
    ⑴按「（第1 項）借用人應於契約所定期限屆滿時，返還借
      用物；未定期限者，應於依借貸之目的使用完畢時返還之
      。但經過相當時期，可推定借用人已使用完畢者，貸與人
      亦得為返還之請求。（第2 項）借貸未定期限，亦不能依
      借貸之目的而定其期限者，貸與人得隨時請求返還借用物
      。」，民法第470 條定有明文。是如房屋所有權人未定期
      限將房屋貸與他人使用，而依其情形，尚不能依借貸之目
      的而定其期限，房屋所有權人自得隨時請求返還房屋。又
      按使用借貸契約終止後，貸與人除得本於借用物返還請求
      權，請求返還借用物外，倘貸與人為借用物之所有權人時
      ，並得本於所有權之作用，依無權占有之法律關係，請求
      返還借用物（最高法院78年度台上字第610 號判決意旨參
      照）。
    ⑵被告抗辯其係基於使用借貸關係而有權占有系爭房屋一節
      ，原告固不否認於100 年間將系爭房屋暫借被告使用之事
      實，惟主張借貸目的已完畢或依借貸目的無法定借貸期限
      而以起訴狀繕本送達被告作為終止使用借貸契約之意思表
      示。經查，被告雖聲請傳喚證人史莉娜、史艾克分別於本
      院106 年10月12日、107 年4 月26日言詞辯論期日到庭具
      結作證，然渠等均不知被告何時住進系爭房屋及其原因（
      見本院卷第103 、229 、230 頁），自亦無法證明被告現
      在有何占有系爭房屋之合法權源存在。原告則聲請傳喚證
      人史周綉鳳於本院106 年10月12日言詞辯論期日結證稱：
      伊原住在系爭房屋，被告在外租屋，被屋主趕卻趕不走，
      屋主就打電話給伊，要伊幫忙出面處理，伊就跟原告講，
      暫時借被告住系爭房屋，等被告找到房屋再搬出去，被告
      就於100 年間住進來，伊在被告搬進來前不久就搬到基隆
      去住等語綦詳（見本院卷第100 至101 頁）。足見原告將
      系爭房屋借貸被告使用居住，固未約定借貸期限，然其目
      的是給予被告找到其他住居所前之暫時棲身處所而已，僅
      是短期暫住之使用借貸約定，而無長時間讓被告使用之意
      思。惟被告自100 年起迄今，已暫住系爭房屋逾6 年，衡
      情殊難想像被告竟然花費6 年時間仍無法找到合適之租屋
      處，顯已超出原使用借貸之目的，應可認借貸目的已完畢
      ，或無法依借貸目的定期限，而符合民法第470 條第1 項
      但書規定「經過相當時期，可推定借用人已使用完畢」或
      民法第470 條第2 項規定「不能依借貸之目的而定其期限
      」之情形，原告自得隨時請求返還系爭房屋。
    ⑶準此，原告起訴請求被告返還系爭房屋，並以起訴狀繕本
      送達作為終止使用借貸契約之意思表示，兩造間之使用借
      貸契約即已消滅，被告復未舉證證明有何其他占有系爭房
      屋之合法權源，當屬無權占有至明。
  ⒊原告並無權利濫用或違反誠實信用原則：
    ⑴按「（第1 項）權利之行使，不得違反公共利益，或以損
      害他人為主要目的。（第2 項）行使權利，履行義務，應
      依誠實及信用方法。」，民法第148 條定有明文。是若當
      事人行使權利，雖足使他人喪失利益，茍非以損害他人為
      主要目的，即不在該條所定範圍之內（最高法院45年台上
      字第105 號判例意旨參照）。又按權利之行使，是否以損
      害他人為主要目的，應就權利人因權利行使所能取得之利
      益，與他人及國家社會因其權利行使所受之損失，比較衡
      量以定之。倘其權利之行使，自己所得之利益極少，而他
      人及國家社會所受之損失甚大者，或其取得權利之初，即
      明顯知悉其嗣後權利之行使，將造成他人及國家社會重大
      之損失者，非不得視其權利之行使係以損害他人為主要目
      的，此乃權利社會化之基本內涵（最高法院71年台上字第
      737 號判例意旨、同院83年度台上字第2348號判決意旨參
      照）。而所謂誠實信用之原則，係在具體的權利義務之關
      係，依正義公平之方法，確定並實現權利之內容，避免當
      事人間犧牲他方利益以圖利自己，自應以權利人及義務人
      雙方利益為衡量依據，並應考察權利義務之社會上作用，
      於具體事實妥善運用之方法（最高法院86年度台再字第64
      號判決意旨參照）。
    ⑵本件被告抗辯原告已同意被告找到住處後再搬還系爭房屋
      ，現起訴請求被告遷讓房屋即與當初約定不符，違反誠實
      信用原則，亦構成權利濫用云云。然查，原告係因被告遭
      原租屋處屋主驅趕而同意被告暫住系爭房屋，俟另覓住處
      後，被告自應返還系爭房屋，惟被告自100 年起迄今，已
      暫住系爭房屋逾6 年，衡情殊難想像被告竟然花費6 年時
      間仍無法找到合適之租屋處，而逾越原先約定之使用借貸
      目的，原告自得隨時請求被告返還系爭房屋等節，均經本
      院析述如前。故原告行使系爭土地之所有物返還請求權，
      係基於所有權之正當權利行使，且被告係無權占有系爭土
      地，亦如前述，自無繼續占用系爭土地之正當信賴或合理
      期待可言，核無自己所得之利益極少，而他人及國家社會
      所受之損失甚大，或自己取得權利之初，即明顯知悉嗣後
      權利之行使，將造成他人及國家社會重大之損失之情形，
      即無行使權利係以損害他人為主要目的，亦非權利濫用。
      又被告明知僅得於另覓租屋處前暫住系爭房屋，卻占用迄
      今逾6 年仍未另行賃屋居住，既與兩造間之約定不符，自
      難謂原告請求遷讓房屋有何違反誠實信用原則可言。被告
      此部分所辯仍非有據，不能採信。
  ⒋基上所陳，原告為系爭房屋之所有權人，兩造間使用借貸關
    係消滅後被告即屬無權占有系爭房屋，故原告依所有物返還
    請求權，請求被告遷出系爭房屋，並將系爭房屋返還原告，
    當屬有據，應予准許。又原告依借用物返還請求權及所有物
    返還請求權，請求本院擇一為其勝訴判決（即選擇合併，見
    本院卷第121 頁），本院既認所有物返還請求權之部分為有
    理由，爰不另就借貸物返還請求權之部分為審究，併此說明
    。
㈡、不當得利部分：
  ⒈按「無法律上之原因而受利益，致他人受損害者，應返還其
    利益。雖有法律上之原因，而其後已不存在者，亦同。」、
    「不當得利之受領人，除返還其所受之利益外，如本於該利
    益更有所取得者，並應返還。但依其利益之性質或其他情形
    不能返還者，應償還其價額。」，民法第179 條、第181 條
    分別定有明文。而無權占有他人不動產，可能獲得相當於租
    金之利益，此為社會通常之觀念，且得請求返還之範圍，應
    以對方所受之利益為度，非以請求人所受損害若干為準，最
    高法院亦著有61年台上字第1695號判例意旨可資參照。次按
    「城市地方房屋之租金，以不超過土地及其建築物申報總價
    額年息百分之10為限。」，土地法第97條第1 項亦有明文。
    又房屋租金之數額，除以申報價額為基礎外，尚須斟酌房屋
    之位置，工商業繁榮之程度，承租人利用房屋之經濟價值及
    所受利益等項，並與鄰房租金相比較，以為決定，並非必達
    申報總價額年息百分之10最高額（最高法院68年台上字第30
    71號判例意旨參照）。另按「請求將來給付之訴，以有預為
    請求之必要者為限，得提起之。」，民事訴訟法第246 條定
    有明文。考其立法意旨在於「將來給付之訴，原條文僅規定
    履行期未到而有不履行之虞者，得予提起。為擴大將來給付
    之訴之適用範圍，爰參照日本、德國之立法例，修正為有預
    為請求之必要者，均得提起將來給付之訴」（該條立法理由
    參照）。足見立法原意在放寬提起將來給付之訴之範圍，凡
    有預為請求之必要，即得提起將來給付之訴。
  ⒉經查，被告自起訴狀繕本送達即因使用借貸關係消滅而屬無
    權占有系爭房屋，業如前述，堪認斯時起原告受有相當於租
    金之損害，被告受有相當於租金之利益，被告自應返還不當
    得利。又被告迄今仍否認無權占有而無遷讓返還系爭房屋之
    意，顯有繼續占用之虞，足見原告應有預為請求之必要。故
    原告請求被告自起訴狀繕本送達翌日起至遷讓返還系爭房屋
    之日止，按月給付原告相當於租金之不當得利，自屬有據。
    次查，系爭房屋係於76年11月18日建築完成，為鋼筋混凝土
    造，屬住家用，位於5 層樓之第3 層，面積98.42 平方公尺
    ，陽台6.86平方公尺，此觀建物登記第一類謄本甚明（見本
    院卷第17頁）。又系爭房屋係位於新北市土城區德興街與廣
    興街之交岔路口，附近有中、西醫診所、牙醫診所、書局、
    早餐店、便當店、便利商店、寵物美容店、汽車美容店、駕
    訓班、補習班、國小、停車場等設施，亦經本院勘驗屬實，
    有勘驗筆錄1 份（含照片4 張）在卷可稽（見本院卷第59至
    64頁），並為兩造所不爭執（見本院卷第68頁）。綜觀上情
    可知，系爭房屋建築完成迄今已逾30年，周遭商店、設施非
    少，生活機能與工商業繁榮程度非低，並斟酌系爭房屋之位
    置、被告利用系爭房屋之經濟價值及所受利益等因素，認原
    告主張以系爭房屋申報總價年息百分之10計算相當於租金之
    不當得利，容有過高，應核減為百分之7 ，方屬適當。
  ⒊準此，依原告主張以系爭房屋課稅現值23萬4700元計算（見
    本院卷第23頁所附之106 年房屋稅繳納證明書1 紙為憑），
    被告自106 年7 月22日（起訴狀繕本係於106 年7 月21日送
    達被告，見本院卷第33頁所附之送達證書1 紙可稽）起至遷
    讓返還系爭房屋之日止，按月應給付原告相當於租金不當得
    利數額為1369元【計算式：234700×7 ％÷12＝1369，小數點以
    下四捨五入】。逾上開範圍之請求，則屬無據。至於系爭房
    屋之坐落基地，係於77年11月19日即登記為史艾克所有，而
    非原告所有，此觀土地登記第一類謄本甚明（見本院卷第41
    頁），且為兩造所不爭執，業如前述（參兩造不爭執之事項
    ㈠），故於計算原告請求返還相當於租金之不當得利時，自
    不得計入非其所有土地之申報價額，併此敘明。
㈢、消費借貸部分：
  ⒈按「稱消費借貸者，謂當事人一方移轉金錢或其他代替物之
    所有權於他方，而約定他方以種類、品質、數量相同之物返
    還之契約。」，民法第474 條第1 項定有明文。是以消費借
    貸，因交付金錢之原因多端，除有金錢之交付外，尚須本於
    借貸之意思而為交付，方克成立。倘當事人主張與他方有消
    費借貸關係存在者，自應就該借貸意思互相表示合致及借款
    業已交付之事實，均負舉證之責任，其僅證明有金錢之交付
    ，未能證明借貸意思表示合致者，仍不能認為有該借貸關係
    存在（最高法院98年度台上字第1045號判決意旨參照）。次
    按所謂「交付」，原不以現實交付為限，倘貸與人已依轉帳
    方式，將貸款撥入借用人之銀行帳戶內以代交付者，自仍發
    生與現實交付同等之效力（最高法院90年度台上字第2037號
    判決意旨參照）。
  ⒉本件被告並不否認原告曾匯款180 萬元至其帳戶後，其再匯
    款歸還150 萬元之事實，業如前述（參兩造不爭執之事項㈡
    ），惟否認原告匯款係借款之性質，並辯稱此30萬元係史周
    綉鳳為被告娶外籍配偶而同意幫被告支付之款項云云。然查
    ，原告聲請傳喚證人史周綉鳳於本院106 年10月12日言詞辯
    論期日結證稱：被告說其沒娶沒伴，生病沒人照顧，伊就跟
    原告說，被告沒錢沒辦法娶，原告就貸款先給被告周轉，委
    託伊匯款到被告帳戶，影印帳戶明細給仲介看，被告後來還
    有30萬元沒有還原告，伊並無同意幫被告支付此30萬元等語
    （見本院卷第101 頁）。被告雖聲請傳喚證人史莉娜於本院
    106 年10月12日言詞辯論期日結證稱：史周綉鳳先前過年時
    曾跟伊說過被告要娶外籍配偶之事，也表示要幫被告出錢，
    被告原來並無意願，但不知後續細節，因為史周綉鳳後來沒
    有再提到此事等語（見本院卷第104 頁）。然縱認證人史莉
    娜所述屬實，亦僅是史周綉鳳與史莉娜間之談話內容，史周
    綉鳳後續是否確有向被告表示同意為其支付迎娶外籍配偶之
    費用，證人史莉娜亦表示並不知情，尚不足以證明被告所辯
    可信。證人史艾克則於本院107 年4 月26日言詞辯論期日結
    證稱：伊與被告很少往來，不知道被告要娶外籍配偶之事，
    被告沒有跟伊借過錢，也不會跟伊講跟何人借錢等語（見本
    院卷第230 頁），亦無法證明被告所辯屬實。足見此30萬元
    依證人史周綉鳳所述應係原告借貸被告無訛，被告就其所辯
    未舉證以實其說，難認可採。
  ⒊原告雖主張被告返還此30萬元借款之遲延利息應自起訴狀繕
    本送達翌日起算云云。然按「借用人應於約定期限內，返還
    與借用物種類、品質、數量相同之物，未定返還期限者，借
    用人得隨時返還，貸與人亦得定1 個月以上之相當期限，催
    告返還。」，民法第478 條第1 項定有明文。另按「遲延之
    債務，以支付金錢為標的者，債權人得請求依法定利率計算
    之遲延利息。但約定利率較高者，仍從其約定利率。」、「
    應付利息之債務，其利率未經約定，亦無法律可據者，週年
    利率為百分之5 。」，民法第233 條第1 項、第203 條亦分
    別定有明文。本件原告主張兩造約定還款期限為103 年2 月
    24日匯款180 萬元至被告帳戶起3 個月一節，為被告所否認
    ，原告亦未舉證以實其說，尚非可採，僅能認為兩造間之借
    款為未定返還期限，是於催告1 個月後始負遲延責任（民法
    第478 條第1 項後段規定參照）。惟原告未舉證證明其於起
    訴前曾催告被告返還30萬元欠款，是依民法第229 條第2 項
    後段規定，以起訴狀繕本送達被告作為催告被告給付30萬元
    欠款之意思，並於催告即起訴狀繕本送達（即106 年7 月21
    日，見本院卷第33頁所附之送達證書1 紙可稽）後1 個月即
    106 年8 月22日起按法定利率負遲延責任。
五、綜上所述，被告無權占有原告所有系爭房屋，且有30萬元借
    款未返還原告。從而，原告依所有物返還請求權、不當得利
    、消費借貸之法律關係，請求：①被告應自系爭房屋遷出，
    並將系爭房屋返還原告；②被告應自106 年7 月22日起至遷
    讓返還系爭房屋之日止，按月給付原告1369元；③被告應給
    付原告30萬元，及自106 年8 月22日起至清償日止，按週年
    利率百分之5 計算之利息，為有理由，應予准許。逾上開範
    圍之請求，則屬無據，應予駁回。另按民事訴訟法第389 條
    第1 項第5 款依職權宣告假執行之規定，係以各別判決所命
    給付之金額或價額為準，故以一訴主張數項標的與共同訴訟
    ，其合併判決者，應合併計算其金額或價額（臺灣高等法院
    暨所屬法院94年法律座談會民事類提案第37號結論參照）。
    故本院所命給付即主文第1 至3 項之金（價）額合計已逾50
    萬元，自無民事訴訟法第389 條第1 項第5 款規定適用之餘
    地，併此敘明。
六、本件事證已臻明確，兩造所為其餘攻擊、防禦及舉證，經本
    院審酌後，認與判決結論均無影響，爰不一一論列，附此敘
    明。
七、據上論結，本件原告之訴為一部有理由，一部無理由，依民
    事訴訟法第79條，判決如主文。
中　　華　　民　　國　 107　　年　　5 　　月　　14　　日
                  民事第五庭    法　官　賴彥魁
以上正本證明與原本無異。
如對本判決上訴，須於判決送達後20日內向本院提出上訴狀，並
按他造人數附繕本。如委任律師提起上訴，應一併繳納上訴審裁
判費，否則本院得不命補正逕以裁定駁回上訴。
中　　華　　民　　國　 107　　年　　5 　　月　　14　　日
                                書記官　黃詩涵